【裁判字號】    97,交聲,187
【裁判日期】    970321
【裁判案由】    違反道路交通管理處罰條例聲明異議
【裁判全文】
臺灣桃園地方法院交通事件裁定         97年度交聲字第187號
原處分機關
即移送機關  交通部公路總局新竹區監理所中壢監理站
異  議  人
即受處分人
            甲○○原名宋增源.
上列異議人因違反道路交通管理處罰條例案件，對於交通部公路
總局新竹區監理所中壢監理站於中華民國96年12月28日所為之裁
決（原處分案號：壢監裁字第裁53-P00000000號）不服而聲明異
議，本院裁定如下：
    主  文
原處分撤銷。
甲○○不罰。
    理  由
一、異議意旨略以：原處分機關以受處分人即異議人甲○○於民
    國96年3 月7 日晚間10時30分許，行駛車牌號碼8U-0639 號
    自小客車，由北往南方向，行經台9 線184.4 公里處，因闖
    越紅燈，而依道路交通管理處罰條例第53條第1 項之規定裁
    罰新台幣（下同）5400元，並依同條例第63條第1 項第3 款
    之規定記違規點數3 點。然伊於案發時間沒有至案發地點，
    伊亦不曾駕駛過8U-0639 號自小客車，伊案發時間係在中壢
    工作，為此聲明異議，請求撤銷原處分等語。
三、經查：(1)、依卷附宜蘭縣警察局Q00000000 號舉發違反道路
    交通管理事件通知單、花蓮縣警察局P00000000 號號舉發違
    反道路交通管理事件通知單可知，8U-0639 號自小客車連續
    先於96年3 月7 日晚間9 時許，在台9 線120 公里處，為丁○○警員舉發其車輛逾檢註銷，並因而查扣車牌2 面，再於
    96年3 月7 日晚間10時30分許，在台9 線184.4 公里處，為
    戊○○警員舉發闖越紅燈，該二舉發單上記載之駕駛人均為
    異議人甲○○，其上記載之出生年月日及身分證字號亦均為
    異議人甲○○之出生年月日及身分證字號，再該二舉發單上
    所記載之駕駛人地址均為桃園縣楊梅鎮東流里1 鄰3 號，然
    異議人於本院審理時陳稱其10餘年前即已將戶籍自桃園縣楊
    梅鎮東流里1 鄰3 號之老家遷至桃園縣中壢市○○街117 巷
    27號，本院當庭查看其所換發之新式身分證係95年3 月7 日
    所換發，上載之戶籍址即為桃園縣中壢市○○街117 巷27號
    ，是可見其於上開舉發日即96年3 月7 日早已遷離桃園縣楊
    梅鎮東流里1 鄰3 號，是上開2 舉發單舉發之實際行為人是
    否即為異議人，即不無可疑（當然仍有可能係異議人未向監
    理機關辦理駕籍變更，因而在舉發時提出之駕、行照，仍登
    載上開戶籍舊址，然有下開證據證明實際行為人非係異議人
    ）。(2)、再8U-0639 號自小客車又於96年3 月8 日上午7 時
    25 分 許，在國道5 號北上29.7公里處，為警舉發無照駕駛
    ，有內政部警政署國道公路警察局舉發違反道路交通管理事
    件通知單1 紙附卷可稽，衡諸上開三舉發單，可知8U-0639
    號自小客車係於96年3 月7 日晚間經由宜蘭往花蓮南下，又
    於翌日即96年3 月8 日早上經由花蓮往宜蘭方向北上，該自
    小客車顯然在不到12小時之期間內，有上開連續之車程，則
    該自小客車顯可疑為同一人所駕駛，然該自小客車於96年3
    月8 日上午7 時25分許，為警舉發時，駕駛人卻為「乙○○
    」。經查，乙○○為原名宋增源之異議人之胞弟，有個人基
    本資料、個人姓名更改資料查詢結果2 紙在卷可稽，而乙○○之戶籍尚設在桃園縣楊梅鎮東流里1 鄰3 號，再加之異議
    人於本院審理時自陳其有自小客車之駕照，而上開96年3 月
    8 日上午7 時25分之舉發內容卻係無照駕駛，復以，異議人
    之胞弟當然知悉其兄即異議人之姓名、身分證字號、出生年
    月日，是上開3 件違規實際行為人，實可疑並非係異議人，
    反而較可能係其弟乙○○。(3)、8U-0639 號自小客車係登記
    第三人丙○○所有，丙○○因於96年5 月13日凌晨1 時45分
    ，駕駛其所有之車號8U-0 639號自小客車，行經中壢市○○○路與龍岡路口，被員警攔停，結果加速逃逸，撞傷其他自
    小客車之駕駛人，然後肇事逃逸，因而為臺灣桃園地方法院
    檢察署檢察官於96年6 月23日以96年度偵字第12634 號提起
    公訴在案，有該起訴書1 份在卷可查，是可見在上開3 件舉
    發後，8U-0639 號自小客車又重回該車所有人丙○○之手，
    由此可見，上開3 件違規實際行為人，亦有可疑係丙○○。
    (4)、證人丁○○於本院審理時證稱宜蘭縣警察局Q00000000
    號舉發違反道路交通管理事件通知單係伊開立的，當時伊確
    有查扣該車大牌等語，證人戊○○於本院審理時證稱花蓮縣
    警察局P00000000 號號舉發違反道路交通管理事件通知單係
    伊開立的，伊舉發時，該車確實已經沒有大牌，駕駛人當時
    係提出丁○○警員開立之舉發單予伊查看等語。此等證詞，
    與本院上開陳述及推理，核屬相符。(5)、證人乙○○於本院
    審理時明確證稱，伊於96年3 月7 日向其友人丙○○借
    8U-0639 號自小客車，係伊駕駛該車於該日晚間，經由宜蘭
    往花蓮遊玩，翌日即96年3 月8 日早上又駕駛該車北返，伊
    於該次旅遊途中確實遭警開立上開3 違規舉發單，其中96年
    3 月7 日開立之宜蘭縣警察局Q00000000 號舉發違反道路交
    通管理事件通知單、花蓮縣警察局P00000000 號號舉發違反
    道路交通管理事件通知單，均係伊假冒其兄即異議人甲○○
    之名，並在通知單上簽名，伊沒有自小客車之駕駛執照等語
    。證人丙○○則於本院審理時證稱伊確有於96年3 月7 日、
    96年3 月8 日將伊所有之8U-0639 號自小客車借予伊之友人
    乙○○，在此之前，該車都有大牌，在96年3 月8 日乙○○
    將車駛回還給伊時，伊發現該車大牌沒有了等語。(6)、綜上
    可知，宜蘭縣警察局Q00000000 號舉發違反道路交通管理事
    件通知單及本件之花蓮縣警察局P0 0000000號號舉發違反道
    路交通管理事件通知單之實際行為人係乙○○而非異議人甲○○，異議人本件異議有理由，爰依法撤銷原處分，並另為
    異議人不罰之諭知。
四、據上論斷，應依道路交通案件處理辦法第20條前段，裁定如
    主文。
五、乙○○（民國○○年○月○○日生，身分證統一編號：Ｚ00000000
    0 號，住桃園縣楊梅鎮東流里1 鄰3 號，現於於新竹監獄執
    行中）在宜蘭縣警察局Q00000000 號舉發違反道路交通管理
    事件通知單、花蓮縣警察局P00000000 號號舉發違反道路交
    通管理事件通知單冒用異議人之名簽名，其之所為，核係犯
    刑法第216 條、第210 條之行使偽造私文書罪，應由本院舉
    發之。
中    華    民    國    97    年    3     月    21    日
                    交通法庭    法  官  曾雨明
以上正本證明與原本無異。
如不服本裁定，應於送達後5 日內，向本院提出抗告狀。
                                書記官  施春祝
中    華    民    國    97    年    3     月    21    日


司法院資訊處製作；財團法人民間司法改革基金會備份。
